【裁判字號】    97,上易,498
【裁判日期】    970415
【裁判案由】    竊盜
【裁判全文】
臺灣高等法院刑事判決                 97年度上易字第498號
上  訴  人
即  被  告  甲○○
上列上訴人因竊盜案件，不服臺灣板橋地方法院96年度易字第31
87號，中華民國97年1月11日第一審判決（起訴案號：臺灣板橋
地方法院檢察署96年度偵字第7958號），提起上訴，本院判決如
下：
    主  文
上訴駁回。
    事  實
一、甲○○於民國（下同）96年4月5日12時20分許，在台北縣新
    莊市○○路34號前由乙○○擺設販賣戒指、飾品之攤位選購
    飾品之際，竟意圖為自己不法之所有，將乙○○每只價值約
    新台幣400元、尺寸分別為8號、4號之戒指各1枚，分別配載
    於右手中指及握於手中，並趁乙○○於接聽電話之際疏於注
    意之際，轉身順手將2只戒指帶離攤位竊取得手。然於離開
    前述攤位約2至3公尺之際，旋經乙○○發現而要求付款或返
    還，甲○○乃將握於手中之4號戒指返還乙○○，經乙○○
    表示甲○○尚有戴在右手中指之戒指未返還後，甲○○始將
    上開仍有吊牌之8號戒指返還予乙○○，甲○○欲再離去時
    ，經乙○○喊小偷並阻止其離去，兩人遂發生爭執進而互為
    拉扯至新莊市○○街與新雅巷口處，為到場之警察當場逮捕
    ，並扣得上開2枚戒指，兩人並均受有抓傷、擦裂傷等傷害
    （傷害部分均經撤回告訴，另據台灣板橋地方法院檢察署檢
    察官為不起訴處分）。
二、案經乙○○訴由臺北縣政府警察局新莊分局報告臺灣板橋地
    方法院檢察署檢察官偵查起訴。
    理  由
壹、程序方面：
一、按被告以外之人於偵查中向檢察官所為之陳述，除顯有不可
    信之情況者外，得為證據，刑事訴訟法第159 條之1 第2項
    定有明文。查證人乙○○於偵查中向檢察官所為之言詞陳述
    ，經其以證人身分具結在卷，合於法定要件，且現階段刑事
    訴訟法規定檢察官代表國家偵查犯罪、實施公訴，依法其有
    訊問證人之權，證人且須具結，而實務運作時，偵查中檢察
    官向被告以外之人所取得之陳述，原則上均能遵守法律規定
    ，不致違法取供，其可信性極高，復查無「顯有不可信之情
    況」，依上開規定，乃屬傳聞證據之例外情形，核有證據能
    力。
二、按刑事訴訟法第159 條第1 項雖規定，被告以外之人於審判
    外之言詞或書面陳述，除法律有規定外，不得作為證據。惟
    同法第159 條之5 第1 、2 項已規定，經當事人於審判程序
    同意作為證據，法院審酌該言詞陳述或書面陳述作成時之情
    況，認為適當者，亦得為證據。當事人、代理人或辯護人於
    法院調查證據時，知有第159 條第1 項不得為證據之情形，
    而未於言詞辯論終結前聲明異議者，視為有前項之同意（指
    同條第1 項之同意作為證據），此乃第159 條第1 項所容許
    ，得作為證據之例外規定之一。經查，本案被告及檢察官於
    言詞辯論終結前，除被告對於證人乙○○於警詢及偵查中之
    陳述爭執無證據能力外，均未就所調查之其餘證據主張有刑
    事訴訟法第159 條第1 項不得為證據之情形，是本案經調查
    之證據均有證據能力，合先敘明。
貳、實體方面：
一、訊據被告固坦承有於事實欄所載時地，在乙○○擺設之攤位
    前選購戒指，嗣發生爭執拉扯之事實，惟矢口否認有竊取2
    枚戒指，辯稱：系爭2只戒指僅價值約2、3百元而已，伊當
    時看了好幾次還在考慮要不要買，就自己拿一個戒指載在右
    手中指，另外再拿了一個放在右手的手心，並且請告訴人於
    伊左手試套數個尾戒，告訴人當時是邊講電話邊幫忙試戴，
    後來尾戒拔起來之後，伊即走到攤位另一側挑選尾戒，最後
    因無適合尺寸決定不要尾戒，這時乙○○問伊左手戴的那2
    隻要不要，伊就將兩只戒指丟進桌上籃子內，並詢問價格，
    告訴人卻開價2000元，因告訴人是見到伊將戒指丟進籃子不
    高興，而故意開高價，所以伊即欲打電話叫附近的人來評理
    ，但告訴人竟搶伊手機，伊才會拉她頭髮，進而雙方發生拉
    扯云云。然查：
  (一)被告於前揭時、地，在證人乙○○之飾品攤位前，已將1 只
    尺寸8 號之戒指戴在右手中指，另將尺寸4 號之尾戒1 枚握
    於右手手心，惟其並未詢問上開戒指價格且未付款，即轉身
    離開攤位2至3公尺，經證人乙○○發現並要求其付款後，被
    告僅先歸還握在手中之4號戒指，據乙○○再次要求被告將
    戴於右手之戒指返還時，被告先是表示該只戒指係伊所有，
    經乙○○向被告確認該只戒指仍掛有渠販賣之標籤時，被告
    始將右手中指上猶有吊籤之8號戒指返還等節，已據證人乙
    ○○在原審證述甚詳，核與其在偵查中具結證述之內容相符
    （參原審卷第23至28頁、偵查卷第46-47頁），又證人乙○
    ○與被告間並無仇怨存在，二人間互控傷害之案件均各自撤
    回告訴，且證人乙○○於本院準備程序時亦表示無意使被告
    判刑，惟被告真有竊盜行為等語，是證人乙○○實無攀誣之
    理，前開證述應屬可信。
  (二)雖被告否認犯行，然被告對於其將8號戒、4號戒分別戴在右
    手中指及握於手心之目的，暨雙方發生拉吵扯之原因，先於
    警詢中供稱：我到她攤位購買合適之戒指，我先挑選2枚戒
    指，一枚戴在我中指上，另一枚放在我右手手心上，又請她
    幫我挑選戴兩枚尾戒，她幫我挑之戒兩枚不合適，她又說手
    中我挑之戒指是否合適，我問她價錢為何，乙○○回答我一
    枚戒指2000元，我就將戒指兩枚放回攤位籃子內，我要離開
    她就喊小偷，就把我手機拿走，我要把我手機拿回來，才與
    她發生拉扯，至新莊市○○街與新雅街巷口，警察就抵達現
    場，將我帶回派出所（見偵查卷第8頁）。於偵查中供稱：
    因覺得不適合，所以將8號、4號戒指放在她所提供的籃子，
    後來她說了一些我聽不懂的話，我回來要聽清楚她說的話並
    準備打電話，他就搶我手機，因而發生拉扯等語（見偵查卷
    第41頁）；嗣於原審及本院審理中則供稱：我將2只戒指丟
    進桌上的籃子後，我詢問價格，乙○○說2千元，我認為她
    是因為看我將戒指丟進籃子不高興，而故意開這麼高的價錢
    ，我就打電話叫附近的人來評評理，這時候她就搶我的手機
    ，因此我拉她的頭髮；當時4號戒指握在手中，8號戒指套在
    中指，4號戒指是尾戒，因為喜歡那隻尾戒所以才握在手中
    ，並且請她幫我在左手試試其他的尾戒，後來將這2隻都丟
    到籃子的目的就是要這2只戒指，才會問價格，因為她開價
    太高，所以才不買；因為我問戒指多少錢，她說2千元，我
    要離開，她就一直念我「奧客」之類的話，我就說她開的價
    錢實在沒道理，因此要打手機請里長來評理…，當時並沒有
    離開攤子，只是從這個角落走道另一個角落，然後她就問我
    說那兩只戒指在哪，並且拿籃子給我，我就不是很客氣的把
    戒指丟回籃子，我是要買那兩個戒指，所以才問她價錢（原
    審卷第15、16、35頁、本院卷第15頁）。觀之被告上開供述
    ，先是供稱：伊先問乙○○價錢，乙○○回答一枚2000元，
    伊就將2枚戒指放回攤位籃子內，乙○○即喊小偷。嗣改稱
    ：因為覺得不合適，所以將8號、4號戒指放在她所提供的籃
    子，後來我回來要聽清楚她說的話，她就搶我手機。再改稱
    ：我將2隻戒指丟進桌上的籃子後，詢問價格，我認為她是
    因為看我將戒指丟進籃子不高興，而故意開這麼2000元的高
    價。就本件發生爭執之戒指，被告究係認不合適而不購買，
    而將之丟入籃內或被告原想購買，但因乙○○出價太高，被
    告始將之置於籃內，抑或被告先將之丟入籃內，致乙○○故
    意開高價？先後已有矛盾。且：1.衡諸常情，被告既會要求
    告訴人在其左手尾指試套數只尾戒，以確認尺寸是否適合，
    最後又因尺寸均不適合而決定不欲購買曾試套之數只尾戒，
    則被告握於手中之尺寸4號戒指亦屬尾戒，何以未加試套確
    認尺寸，顯見被告非基於購買之意而將該只戒指握於手中。
    2.再觀之被告與證人乙○○嗣後在乙○○攤位前曾發生互相
    拉扯，因而造成雙方均受有抓傷、擦裂傷之事實為被告所不
    否認，復有雙方受傷照片可考，則被告倘認證人乙○○就戒
    指所開之價格不合理，自可討價還價或不予購買而離去，何
    需特意打電話找人前來評理。3.縱證人乙○○開高價不欲被
    告購買該2只戒指，又何需搶被告手機阻止其離去並與其發
    生拉扯。4.且證人乙○○已證稱，係渠發現被告手上仍有未
    付款之戒指，要求被告付款後，被告僅先歸還握在手中之4
    號戒指，經渠向被告再次確認後，被告始將右手中指上猶有
    吊籤之8號戒指返還，若果被告無竊盜之意，豈有於乙○○
    要求返還時，僅返還其中一枚戒指之理。是被告辯稱，告訴
    人問伊是否購買2只戒指後，經其詢問價錢，乙○○竟表示
    要2千元，伊認為不合理，欲打電話找人前來評理，對方因
    而搶其手機，進而發生兩人互為傷害事件等情，實與一般人
    之通常反應暨社會常情不符；反之，證人乙○○證稱被告並
    未詢問過2只戒指之價錢即將戒指帶離攤位，因其當場要求
    被告返還2隻戒指，並阻止被告離去，雙方始發生拉扯乙節
    ，較合情理。從而被告所辯，顯係飾卸之詞，不足採信。
  (三)至被告所聲請傳訊之證人盧錦祥雖到庭證稱：事發當日有到
    新莊市○○路34號前去買水果，當時有見到被告在隔壁攤買
    東西，距離她約1 公尺，然沒有與被告打招呼，後來注意到
    被告與他人發生衝突，他們說什麼並不清楚，但有看到被告
    從攤子的一邊走到另一邊，後來她手上放東西到攤子桌上，
    兩人就開始爭執並發生拉扯，至於被告放什麼及為何為何要
    放東西在攤子桌上均不清楚，因為當時是邊挑水果，邊抬頭
    注意被告，所以才有看到上述情形等語（見原審卷第32-34
    頁）。依證人盧錦祥所證，渠對被告與證人乙○○當場為何
    發生爭執乙節並不清楚。且本件自警詢、偵查迄至原審第一
    次期日，被告或證人乙○○均表示現場僅尚有1名不知姓名
    致無從傳訊到庭的婦人目擊，此外已無其他目擊者，倘證人
    盧錦祥確實於事發時在場，又僅距離被告約1公尺左右，何
    未與被告打招呼，且於被告與他人發生爭執、拉扯時，亦未
    出面協助或瞭解狀況，是被告於審理中突然表示證人盧錦祥
    亦為在場目睹之人，已難遽信。況被告已坦承：之前不知道
    證人盧錦祥看到當天情形，後來證人盧錦祥到其店內剪頭髮
    ，問及那天為何與人吵架，伊就將當天情形說給證人聽，他
    就說他當天有看到，伊就請他來作證等語（原審卷第32頁）
    ，顯見證人盧錦祥之證詞已受被告之說詞影響，難免偏頗，
    自無從採為對被告有利之證據。
  (四)此外，復有卷附扣押目錄清單、贓物認領清單各1 份在卷足
    佐，本件事證已臻明確，被告犯行，堪以認定。
二、核被告所為，係犯刑法第320條第1項之竊盜罪。原審因適用
    刑法第320條、第41條第1項前段，刑法施行法第1條之1第1
    項、第2項前段，審酌被告基於一時貪念偷竊，惟所侵害之
    財產法益尚非重大，及其素行尚佳、犯罪手段、所生危害及
    犯後猶否認犯行之態度等一切情狀，量處被告拘役40日，如
    易科罰金，以新台幣1000元折算1日，再依中華民國九十六
    年罪犯減刑條例第2條第1項第3款之規定，就其宣告刑減二
    分之一，並諭知上開易科罰金之折算標準，經核認事用法均
    無違誤，量刑亦稱妥適。被告上訴仍執陳詞否認犯罪，為無
    理由，應予駁回。
據上論斷，應依刑事訴訟法第368條，判決如主文。
本案經檢察官邱美育到庭執行職務。
中    華    民    國    97    年    4     月    15    日
                  刑事第十六庭審判長法  官  溫耀源
                                    法  官  許增男
                                    法  官  王敏慧
以上正本證明與原本無異。
不得上訴。
                                    書記官  丁淑蘭
中    華    民    國    97    年    4     月    15    日
附錄本案論罪科刑法條全文：
中華民國刑法第320條
（普通竊盜罪、竊佔罪）
意圖為自己或第三人不法之所有，而竊取他人之動產者，為竊盜
罪，處5年以下有期徒刑、拘役或5百元以下罰金。
意圖為自己或第三人不法之利益，而竊佔他人之不動產者，依前
項之規定處斷。
前二項之未遂犯罰之。


司法院資訊處製作；財團法人民間司法改革基金會備份。
